臺灣臺南地方法院臺南簡易庭小額民事判決
110年度南小字第28號
原      告  元大商業銀行股份有限公司



法定代理人  翁健    
訴訟代理人  李裕吉  
            謝榮俊  
被      告  梁煌忠  


法定代理人  梁曉玫  


訴訟代理人  何宥昀律師
上列當事人間請求清償債務事件，本院於民國110年8月30日言詞
辯論終結，判決如下：
    主      文
原告之訴駁回。
訴訟費用新臺幣1,900元由原告負擔。
    事實及理由
一、原告起訴主張：
㈠、被告於民國93年12月22日向訴外人大眾商業銀行股份有限公
    司（下稱大眾銀行）申請現金卡，依約被告得於國內各金融
    機構自動櫃員機預借提領現金或轉帳，並於當期繳款截止日
    前清償，或以循環信用方式繳付最低應繳金額，逾期清償者
    ，除喪失期限利益外，應另行給付原告自免收利息期間屆滿
    後次日起至104年8月31日止，按週年利率18.25％計算之利息
    。又依銀行法第47條之1，自104年9月1日起至清償日止，按
    週年利率15％計算之利息。被告於94年10月17日起迄今未繳
    款，尚積欠新臺幣（下同）28,419元及利息未清償。嗣後大
    眾銀行與原告於106年1月17日合併，由原告為存續公司並承
    受大眾銀行之營業、資產及負債。
㈡、對被告抗辯之陳述：　　
  ⒈被告數次還款均由被告以活期性存款存入被告現金卡帳戶，
    若本件現金卡遭人盜辦，不會有人幫忙還款，況法務部調查
    局鑑定報告（下稱系爭鑑定報告）鑑定結果認：現金卡申請
    書上所載「梁煌忠」筆跡與比對筆跡特徵相同，研判為同一
    人書寫。
　⒉被告於90年後與其它金融機構亦有交易往來，不能證明被告
    無意思表示之能力，況被告於108年間始經本院108年度監宣
    字第372號裁定監護宣告，被告辯稱申辦現金卡時因精神障
    礙或心智缺陷而不能為意思表示，不足為採。
　⒊依現金卡約定事項第2條載有「借款期間屆滿時，如立約人未
    於借款期間屆滿前為不續約之書面通知……本信用貸款視為同
    一內容續予展期1年，不另換約；其後每年屆期亦同」。被
    告於93年12月22日辦理現金卡，其到期日應為94年12月21日
    ，原告於109年10月19日聲請支付命令，就被告積欠原告之
    本息未罹於時效。
㈢、原告依消費借貸之法律關係提起本件訴訟。並聲明：被告應
    給付原告28,419元，及自94年10月18日起至104年8月31日止
    ，按週年利率18.25％計算之利息，暨自104年9月1日起至清
    償日止，按週年利率15％計算之利息。
二、被告則以：
㈠、被告於90年間發生車禍後即罹患失覺失調症，陸續接受治療
    ，於91年間於衛生福利部嘉南療養院長期住院，被告未向大
    眾銀行申請現金卡。被告之女兒梁曉玫收到現金卡帳單，疏
    未查明即代被告繳款。
㈡、系爭鑑定報告所檢附「梁煌忠」之其它筆跡並非存於同時期
    ，難認系爭鑑定報告可採。
㈢、被告自90年起持續因精神疾病回診，顯示被告辨事能力受精
    神病症影響而有所欠確，是被告縱與大眾銀行訂立信用貸款
    契約，其意思表示亦屬無效。
㈣、被告於94年1月5日借款3萬元，及於94年10月17日清償600元
    ，距離原告聲請支付命令之109年10月19日已逾15年，本件
    已罹於時效。　　
㈤、並聲明：原告之訴駁回。
三、得心證之理由：
㈠、請求權，因15年間不行使而消滅，但法律所定期間較短者，
    依其規定；利息、紅利、租金贍養費、退職金及其他1年或
    不及1年之定期給付債權，其各期給付請求權，因5年間不行
    使而消滅；消滅時效，自請求權可行使時起算，因下列事由
    而中斷：一、請求。二、承認。三、起訴。時效因請求而中
    斷者，若於請求後6個月內不起訴，視為不中斷；時效完成
    後，債務人得拒絕給付；主權利因時效消滅者，其效力及於
    從權利，民法第125條、第126條、第128條前段、第129條第
    1項、第130條、第144條第1項、第146條前段分別定有明文
    。
㈡、原告主張被告申辦現金卡使用，自94年10月17日起即未依約
    清償債務，尚積欠本金28,419元及利息未清償等情，業據原
    告提出與其所述相符之大眾Much現金卡申請書暨現金卡約定
    事項、帳務資料、金融監督管理委員會函文及交易明細查詢
    資料等件為證（見司促卷第5至11頁及本院卷第43至45頁）
    。固然被告辯稱現金卡並非伊本人申請、縱為伊本人申請當
    時伊意思表示亦屬無效等語，就上開答辯是否可採，本院暫
    且不論。縱使原告主張為真，本件被告自94年10月17日起即
    未依約還款，此為兩造所不爭執之事實，且有交易明細查詢
    附卷可參（見本院卷第43頁），是原告自被告未依約定清償
    債務時起(即94年10月18日)，即得向被告行使清償消費借貸
    之請求權，然原告遲至109年10月19日始具狀向本院聲請對
    被告發支付命令，有原告所提支付命令聲請狀在卷可憑（見
    司促卷第4頁本院收文戳章），則原告行使請求權時，其消
    費款之本金請求權已逾15年而消滅時效完成，被告依前揭規
    定主張拒絕給付，自屬有理。又利息為消費款本金之從權利
    ，亦應與其消費款本金請求權同時罹於時效而消滅（最高法
    院99年度第5次民事庭會議決議參照），則被告主張利息債
    權，亦因時效完成而拒絕給付，同屬有據。
㈢、至原告主張依現金卡約定事項第2條約定「借款期間屆滿時，
    如立約人未於借款期間屆滿前為不續約之書面通知……本信用
    貸款視為同一內容續予展期1年，不另換約；其後每年屆期
    亦同」，主張時效尚未消滅云云，係把「借貸契約期間」（
    即被告能向原告借錢之期間）與原告已借出的錢之請求權時
    效起算點（已視為全部到期，請求權得行使之起算點）予以
    混淆，是原告據該條款認時效尚未消滅，尚有誤會，並不可
    採。
四、綜上所述，被告抗辯現金卡債權之本息請求權均罹於消滅時
    效，拒絕給付原告之請求，即為可採，原告依消費借貸之法
    律關係，請求被告應給付原告28,419元，及自94年10月18日
    起至104年8月31日止，按週年利率18.25％計算之利息，暨自
    104年9月1日起至清償日止，按週年利率15％計算之利息，為
    無理由，應予駁回。
五、本件事證已臻明確，兩造其餘攻擊防禦方法及舉證，核與本
    判決之結果不生影響，爰不另為贅論，附此敘明。
六、訴訟費用，由敗訴之當事人負擔；又小額訴訟程序，法院為
    訴訟費用之裁判時，應確定其訴訟費用額，民事訴訟法第78
    條、第436條之19第1項分別定有明文。本件第一審訴訟費用
    1,900元（裁判費1,000元＋向臺灣銀行繳納之查詢費400元＋
    向中國信託銀行繳納之查詢費500元），因原告之請求為無
    理由，依上開規定，爰確定原告應負擔之訴訟費用如主文第
    2項所示。
七、據上論結，本件原告之訴為無理由，判決如主文。
中　　華　　民　　國　　110 　年　　9 　　月　　27　　日
  　　　　　　　　臺灣臺南地方法院臺南簡易庭　　　　　
                                  法  官　羅郁棣
以上正本證明與原本無異。
如不服本判決，應於送達後20日內，向本院提出上訴狀並表明上
訴理由，如於本判決宣示後送達前提起上訴者，應於判決送達後
20日內補提上訴理由書（須附繕本）。
對於小額程序之第一審判決之上訴，非以其違背法令為理由，不
得為之。且上訴狀內應記載表明(一)原判決所違背之法令及其具
體內容；(二)依訴訟資料可認為原判決有違背法令之具體事實者
。如委任律師提起上訴者，應一併繳納上訴審裁判費。
中　　華　　民　　國　　110 　年　　10　　月　　1 　　日
　　　　　　　　　　　　　　　　　書記官  周玉茹